# 给政府代建供热设备并享有使用权的会计核算

提问人：Tina_123邓 时间：2022-11-19 10:20:16
背景：当地政府委托A企业代建“供热配套项目”，协议约定：
1 、政府发行专项债券100w和A企业自有资金建设该项目；
2 、资产归属：专项债券100w形成的资产所有权属于政府；供热特许经营权有效期限内，A企业享有该资产的使用权，使用期间A企业负责维护和管理，特许经营权期满后办理资产移交。
疑问：
1 、专项债券100w会计核算是什么呢？感觉不属于 16 号 政府补助范围，看条款不是无偿补助。
2 、A企业的自有资金支出，确认在建工程（完工后是固定资产）吗？并按照特许经营权使用期间折旧吗？
3 、相关的维护和管理成本，直接费用化吗？
4 、如果是政府方，这个又要怎么处理呢？
谢谢陈老师和同行各位老师的答疑！

回答人：chenyiwei
该类项目满足《企业会计准则解释第 14 号》第一条所指的“双特征”和“双控制”，从而满足PPP会计模式适用条件的可能性较大。建议项目组首先判断是否符合PPP会计模式的适用条件。
在PPP会计模式下，政府从专项债资金中拨付的项目建设资金，应视为政府购买本企业（社会资本方）提供的基础设施建设服务的对价的一部分，收到时确认为合同负债，后续在建设期间，采用系统、合理的方式（例如政府专项债资金占项目总投资额的比例）将该部分合同负债结转为收入。由于该部分款项在建设期内已收到并确认为收入，故不会形成建设期末的金融资产或者无形资产。
A企业自有资金投入的核算，在建设期内与政府拨款作为一个整体考虑确认建造收入和结转成本；自有资金投入部分将形成建设期末的金融资产或者无形资产，以运营期内的现金流入偿还。
其他事项的核算，包括运营期内发生运营维护成本和确认运维收入的处理等，均与一般的由社会资本方全额出资的PPP项目相同。

提问人：Tina_123邓 时间：2022-11-20 21:52:29
看了《中审众环研究问题2-2-33（PPP项目公司收到政府专项债券和补贴资金的处理）》，有这样的回复：
们认为，本案例中的政府专项债券资金及专项补贴，从项目公司和社会资本方（即项目公司的母公司，上市公司）的视角来看，既不属于政府补助，也不属于政府资本性投入，因此不应计入递延收益或者专项应付款，而应当作为项目公司提供基础设施建造服务的货币对价的一部分，即属于BOT会计模式中的金融资产（应收款项）的收回。项目公司在收到该款项时，应贷记预收账款（新收入准则下为合同负债），日后随着项目建设逐步转为“营业收入——建造合同收入”。相应地，后续需确认的PPP项目相关无形资产或金融资产的金额也会因此减少，这与背景信息所提到的“运营期内以及运营期满后计算污水处理服务费单价所依据的建设总成本均剔除了以政府专项债券资金及政府专项补助的建设成本，即建设总成本剔除了前表中所述的金额31,536.00万元”也是对应的：因为这部分建造对价已经直接以现金形式予以支付，所以不属于需要通过在后续运营期间通过服务费回收的建设成本。
即，后续项目公司个别报表层面和上市公司合并报表层面在确认建设期间的建造合同收入时，其分录为借记预收账款（新收入准则下为合同负债），贷记“主营业务收入——建造合同收入”，而不是借记金融资产或者无形资产，即建造合同收入的确认不会再导致确认需在运营期内回收或补偿的金融资产或无形资产。
BOT等PPP项目本质上是“政府购买服务”的一种形式，即政府和企业之间基于平等的市场主体地位，通过公平的商业谈判达成公允的交易，在这一安排中，企业从政府获取的经济资源并非无偿，而是需要向政府交付相应的服务（基础设施建造和运营管理），因此不符合政府补助的“无偿性特征”，不应作为政府补助处理。通常情况下，BOT等PPP项目中不应视为包含政府补助因素，尤其是依据PPP合同从作为合同授予方的政府部门获得的款项不应作为政府补助。（如果在PPP合同约定的政府资金之外，另行向上级政府申请获取奖补资金等财政补助的，则该补助可能构成政府补助，但本案例中不属于这种情况。）
本案例中的政府资金有部分是以政府专项债券资金、中央预算内投资补助的形式拨付，按照相关规定，确实是在收到时应计入资本公积。但本案例的特殊性在于：项目公司和社会资本方并不拥有基础设施的所有权，只是受托提供建造和运营管理服务，约定的运营期限届满时，基础设施需无偿交还给作为合同授予方的政府。因此，此处的“政府专项债券资金、中央预算内投资补助”应理解为中央政府对下级政府的基建项目的补助（即，其补助对象是下级地方政府，而不是项目公司或社会资本方），下级政府再将该笔款项拨付给项目公司时，其性质已变为政府购买服务的价款，因此与上述处理原则“项目公司在收到该款项时，应贷记预收账款（新收入准则下为合同负债），日后随着项目建设逐步转为‘营业收入——建造合同收入’”并不矛盾，也不违反财建[2005]355号文等相关规定。
因此，建议项目公司和上市公司的会计处理参照上述所述内容予以调整更正。
请问是否适用这样的解答呢？

回答人：chenyiwei
可以这样理解。上面 2 楼的回复也是同样思路。